---
title: "Analisi bibliometrica - I docenti del DMIF"
author: "Claudia Costa"
date: "`r Sys.Date()`"
css: stileProgetto.css
output: 
  rmdformats::readthedown:
  highlight: kate
editor_options: 
  markdown: 
    wrap: 72
bibliography: references.bib
---

```{r setup, include=FALSE}
library(knitr)
library(rmdformats)
#knitr::opts_chunk$set(echo = TRUE, warning = FALSE, message = FALSE)
## Global options
options(max.print=2000)
knitr::opts_chunk$set(echo=FALSE,
	             cache=TRUE,
               prompt=FALSE,
               tidy=TRUE,
               comment=NA,
               message=FALSE,
               warning=FALSE)
opts_knit$set(width=75)
```

```{r img uniud, echo=FALSE}
htmltools::img(src = knitr::image_uri("dmif.png"), 
               alt = 'logo', 
               style = 'position:absolute; top:0; right:0; padding:10px;')
```

```{r caricamento librerie, include=FALSE}
library(bibliometrix)
library(dplyr)
library(ggplot2)
library(tidyverse) # Collection of all the good stuff like dplyr, ggplot2 ect.
library(magrittr) # For extra-piping operators (eg. %<>%)
library(data.table) # Good format to work with large datasets
library(skimr) # Nice descriptives
library(igraph) # Network analysis
library(tidygraph) # Tidy network analysis
library(ggraph) # ggplot-like nw plotting
library(Matrix)
library(purrr)
library(plotly)
library(htmltools)
library(multigraph)
library(wordcloud2)
library(wordcloud)
```

```{r script plot, include=FALSE}
source("plot.bibliometrix.R", local = knitr::knit_global())
# or sys.source("your-script.R", envir = knitr::knit_global())
```

```{r script plot2, include=FALSE}
source("authorProdOverTime.R", local = knitr::knit_global())
# or sys.source("your-script.R", envir = knitr::knit_global())
```

```{r script summary, include=FALSE}
source("summary.bibliometrix.R", local = knitr::knit_global())
# or sys.source("your-script.R", envir = knitr::knit_global())
```

```{r script zzz, include=FALSE}
source("zzz.R", local = knitr::knit_global())
# or sys.source("your-script.R", envir = knitr::knit_global())
```

```{r script histPlot, include=FALSE}
source("histPlot.R", local = knitr::knit_global())
# or sys.source("your-script.R", envir = knitr::knit_global())
```

# Introduzione

<!-- uso file CSV filtrato con i docenti scelti a mano (serve la lista?), scaricati il 12/02/2024
query usata su scopus: AF-ID ( "Universit&#224; degli Studi di Udine" 60025965 ) AND SUBJAREA ( comp ) AND ( LIMIT-TO ( PREFNAMEAUID , "Montanari, A.#7101889543" ) OR LIMIT-TO ( PREFNAMEAUID , "Chittaro, L.#7004119007" ) OR LIMIT-TO ( PREFNAMEAUID , "Mizzaro, S.#6603594721" ) OR LIMIT-TO ( PREFNAMEAUID , "Dovier, A.#6603827082" ) OR LIMIT-TO ( PREFNAMEAUID , "Policriti, A.#6701331312" ) OR LIMIT-TO ( PREFNAMEAUID , "Miculan, M.#6602346936" ) OR LIMIT-TO ( PREFNAMEAUID , "Piazza, C.#56228866500" ) OR LIMIT-TO ( PREFNAMEAUID , "Piciarelli, C.#9039137600" ) OR LIMIT-TO ( PREFNAMEAUID , "Fontana, F.#55970349500" ) OR LIMIT-TO ( PREFNAMEAUID , "Lancia, G.#6701584197" ) OR LIMIT-TO ( PREFNAMEAUID , "Formisano, A.#7003786950" ) OR LIMIT-TO ( PREFNAMEAUID , "Roitero, K.#57191042663" ) OR LIMIT-TO ( PREFNAMEAUID , "Scagnetto, I.#56242036400" ) OR LIMIT-TO ( PREFNAMEAUID , "Brajnik, G.#6603009854" ) OR LIMIT-TO ( PREFNAMEAUID , "Serra, G.#10140344600" ) OR LIMIT-TO ( PREFNAMEAUID , "Ranon, R.#6603216942" ) OR LIMIT-TO ( PREFNAMEAUID , "Franceschet, M.#6603459161" ) OR LIMIT-TO ( PREFNAMEAUID , "Mirolo, C.#6603641510" ) OR LIMIT-TO ( PREFNAMEAUID , "Della Mea, V.#7003376592" ) OR LIMIT-TO ( PREFNAMEAUID , "Buttussi, F.#16229748200" ) OR LIMIT-TO ( PREFNAMEAUID , "Geatti, L.#57204585138" ) OR LIMIT-TO ( PREFNAMEAUID , "D&apos;Agostino, G.#35617431600" ) OR LIMIT-TO ( PREFNAMEAUID , "Della Monica, D.#57195719517" ) OR LIMIT-TO ( PREFNAMEAUID , "Maddalena, E.#56382377600" ) OR LIMIT-TO ( PREFNAMEAUID , "Casagrande, A.#23395669600" ) OR LIMIT-TO ( PREFNAMEAUID , "Comini, G.#7005313868" ) OR LIMIT-TO ( PREFNAMEAUID , "Puppis, G.#6507419503" ) OR LIMIT-TO ( PREFNAMEAUID , "Mea, V.D.#7003376592" ) OR LIMIT-TO ( PREFNAMEAUID , "Soprano, M.#57203392311" ) OR LIMIT-TO ( PREFNAMEAUID , "Monica, D.D.#57195719517" ) OR LIMIT-TO ( PREFNAMEAUID , "Romanello, R.#57903048800" ) ) -->

```{r}
# uso file bib filtrato con i docenti scelti a mano, scaricati il 12/02/2024
#fileF <- "uniudFiltered (1).bib"
#fileF <- "scopus.txt"
#uniudFilt <- convert2df(file = fileF, dbsource = "scopus", format = "bibtex")
```

```{r caricamento file, include=FALSE}
fileCSV <- "scopus.csv"
prova <- convert2df(file = fileCSV, dbsource = "scopus", format = "csv")
#M <- convert2df(file = fileCSV, dbsource = "scopus", format = "csv")
```

## Che cosa è la bibliometria?

La bibliometria è una disciplina che utilizza analisi quantitative e statistiche per analizzare le pubblicazioni scientifiche e le loro relazioni.

Il progetto si focalizza sull'analisi della produzione scientifica dei docenti del dipartimento DMIF dell'Università degli Studi di Udine, per cercare di dare una stima di:

- come funziona la ricerca

- quali sono i settori di maggiore interesse

- gli autori più prolifici.

Per supporto all'analisi ho utilizzato una libreria, [Bibliometrix](https://www.bibliometrix.org/home/) [@bibliometrix], sviluppata da due docenti dell'Università di Napoli.

## Fonte dei dati

I dati analizzati in questo progetto sono stati scaricati (ultimo download: 12/02/2024) da
[Scopus](https://www.scopus.com/search/form.uri?display=basic&zone=header&origin=searchbasic#basic), uno dei principali dabatase bibliografici. Sono stati selezionati 31 autori del DMIF, tra docenti e dottorandi.

Ogni articolo del dataframe contiene svariati attributi tra cui: la lista di autori, il titolo del documento, la sorgente di pubblicazione, il tipo di documento, le parole chiavi degli autori, le references, il numero di citazioni, l'anno di pubblicazione.

# Analisi bibliometrica

## Analisi descrittiva del dataframe

La tabella delle informazioni principali descrive le dimensioni della
raccolta in termini di numero di documenti, numero di autori, numero di fonti, numero di parole chiave, durata e numero medio di citazioni.

- docs per autori è calcolato come rapporto tra il numero totale di autori e il numero totale di articoli.

- co-Autori per articolo è calcolato come numero medio di co-autori per articolo.

```{r analisi descrittiva}
results <- biblioAnalysis(prova, sep = ";")
options(width=100)
S <- summary(object = results, k = 15, pause = FALSE)
gs <- plot.bibliometrix(x = results, k = 15, pause = FALSE)

# prendere oggetti creati con plot e passarlo a plotly
# es oggetto g plot passarlo ggplotly(g) e crea grafico interattivo! salvare grafo in HTML
```

```{r}
ggplotly(gs$MostProdAuthors)
```
Prof. Montanari autore più produttivo con 196 articoli

```{r}
ggplotly(gs$MostProdCountries)
#SCP: Single Country Publications
#MCP: Multiple Country Publications
```
Italia paese più produttivo, alcuni autori erano in altri paesi (esempio Svizzera, UK) quando hanno pubblicato

```{r}
plot(gs$AnnualScientProd)
```

anno più produttivo: 2023 con 87 pubblicazioni

```{r}
plot(gs$AverArtCitperYear)
```

anno con media citazioni in articoli più alta: 2018

```{r}
plot(gs$AverTotCitperYear)
```

anno con più citazioni: 1987


### Documenti per tipo

```{r analisi docs}
prova %>%
  count(DT, sort = TRUE)

docType <- ggplot(prova) +
  geom_bar(mapping = aes(x = fct_infreq(DT), fill = DT)) +
  labs(x = "", y = "Number of documents", fill = "Type") +
  theme_bw() +
  theme(legend.position = "bottom", axis.text.x = element_text(angle = -60))

ggplotly(docType)
```

Il tipo di pubblicazione piu presente è il conference paper, seguito da articoli e capitoli di libro.

## Analisi delle citazioni

<!-- La funzione citazioni genera la tabella di frequenza dei riferimenti più citati o dei primi autori più citati (dei riferimenti). (nel senso, sono tutte le references degli articoli della collezione) -->
### Citazioni globali

La citazione globale rappresenta il numero totale di citazioni ricevute da un documento da tutte le pubblicazioni indicizzate in una fonte - in questo caso Scopus.

Articoli più citati:
```{r analisi ref}
mostCitedRef <- citations(prova, field = "article", sep = ";")
cbind(mostCitedRef$Cited[1:10])
```

Vediamo che 2 articoli del Prof. Montanari sono tra i più citati.

Per ottenere i primi autori più frequentemente citati:
```{r analisi ref aut}
mostCitedAut <- citations(prova, field = "author", sep = ";")
cbind(mostCitedAut$Cited[1:15])
#cbind(CR$Cited[c(-2, 1:14)])
```

Vediamo che gli autori più frequentemente citati sono Prof. Montanari, Prof. Dovier, Prof. Mizzaro e Prof. Policriti.

<!--
### Citazioni locali

Le citazioni locali misurano quante volte un autore (o un documento) incluso in questa raccolta è stato citato da altri autori presenti nella raccolta. Calcola le citazioni locali (LCS) di autori e documenti di una raccolta bibliografica.

Per ottenere gli autori locali più frequentemente citati:

```{r analisi ref loc}
mostCitedAutLoc <- localCitations(prova, sep = ";")
mostCitedAutLoc$Authors[1:15,]
```
montanari, mizzaro, chittaro

Per ottenere gli articoli di questi autori: (LCS local e GCS global)

```{r analisi ref loc art}
mostCitedAutLoc$Papers[1:10,]
```
il primo ha local 33 e global 49
-->


## Classifica di dominanza degli autori

La funzione dominanza calcola la classifica di dominanza degli autori
come proposto da Kumar & Kumar, 2008. 

Il fattore di dominanza è un rapporto che indica la frazione di articoli con più autori in cui uno studioso compare come primo autore.

<!-- Gli argomenti della funzione sono: i risultati (oggetto di classe
bibliometria) ottenuti da biblioAnalisi; e k (il numero di autori da
considerare nell'analisi). -->

```{r dominanza aut}
domAut <- dominance(results, k = 10)
domAut
```

Notiamo che nessuno è stato primo autore di tutti gli articoli pubblicati.

## H-index degli autori

L'h-index è una metrica a livello di autore che cerca di misurare sia la produttività che l'impatto citazionale delle pubblicazioni.

L'indice si basa sull'insieme degli articoli più citati dello scienziato e sul numero di citazioni ricevute in altre pubblicazioni. L'indice è strutturato per quantificare mediante un singolo indice numerico non solo la produzione, ma anche l'influenza di uno scienziato, distinguendolo da chi avesse pubblicato molti articoli ma di scarso interesse.

Quindi uno scienziato ha un indice n se almeno n lavori tra quelli che ha pubblicato sono stati citati almeno n volte ciascuno.

L'indice è definito in modo tale che sull'insieme dato di articoli, ordinati in ordine decrescente di citazioni ricevute, il valore dell'indice-g è assegnato quando i primi g articoli hanno ricevuto cumulativamente $g^2$ citazioni.
$$g^2 \leq \sum_{i \leq g} c_i$$

L' M-index è definito come h/n, dove h è l' H-index e n è il numero di anni trascorsi dalla prima pubblicazione del ricercatore.

```{r}
#indices <- Hindex(prova, field = "author", elements=c("PIAZZA C", "DOVIER A", "ROMANELLO R", "FRANCESCHET M", "ROITERO K"), sep = ";", years = 10)

#indices$H
```

```{r}
#indices$CitationList
```

H-index dei primi 10 autori più produttivi (in questa raccolta):

```{r indice h}
authors=gsub(","," ",names(results$Authors)[1:10])

indicesAll <- Hindex(prova, field = "author", elements=authors, sep = ";", years = 50)

slice(indicesAll$H, order(indicesAll$H$h_index, decreasing = TRUE))
```

Gli autori con l'H-index più alto sono i Prof. Chittaro, Prof. Montanari e Prof. Mizzaro.

## Produttività dei Top-Autori nel tempo

Calcolo e tracciamento della produzione degli autori (in termini di numero di pubblicazioni e di citazioni totali all'anno) nel tempo.

```{r produttivita aut}
topAU <- authorProdOverTime(prova, k = 10, graph = TRUE)
ggplotly(topAU$graph)

```

Notiamo che nel 2017 il Professor Mizzaro ha pubblicato ben 19 articoli.

```{r produttivita aut top}
## Table: Author's productivity per year
#head(topAU$dfAU)
#topAU$dfAU
#max(topAU$dfAU$freq)
filter(topAU$dfAU, freq == max(topAU$dfAU$freq))
```

### Stima dei coefficienti della Legge di Lotka

La legge di Lotka descrive la frequenza di pubblicazione degli autori in un determinato campo come una legge quadratica inversa, in cui il numero di autori che pubblicano un certo numero di articoli è un rapporto fisso rispetto al numero di autori che pubblicano un singolo articolo.

Sia $X$ il numero di pubblicazioni, $Y$ il numero di autori con $X$ pubblicazioni e $\beta$ una costante che dipende dal campo specifico. La legge di Lotka afferma che $Y / X^{\beta}$.

Nella pubblicazione originale Lotka sosteneva che $\beta=2$. Ricerche successive hanno dimostrato che $\beta$ varia a seconda della disciplina.

Significa quindi che pochi autori contribuiscono alla maggior parte dei lavori e molti o la maggior parte di essi contribuiscono a poche pubblicazioni.

Viene stimato il coefficiente $\beta$ della collezione bibliografica e valutata, attraverso un test statistico, la somiglianza di questa distribuzione empirica con quella teorica.

```{r coefficiente lotka}
L <- lotka(results)

#head(L$AuthorProd)
L$AuthorProd[1:10,]
```

La tabella mostra la distribuzione osservata della produttività scientifica. Notiamo che già dopo i primi 8 la legge non vale.

Coefficiente beta:

```{r coeff beta}
L$Beta
```

```{r costante}
#Costante:
#L$C
```

Bontà di adattamento:

```{r fit}
L$R2
```

P-value test a due campioni:

```{r test p}
# P-value of K-S two sample test
L$p.value
```


Il coefficiente Beta stimato è 1,13, con una bontà di adattamento pari a 0,78. Il test di Kolmogorov-Smirnoff (utilizzato per confrontare un campione con una distribuzione di riferimento) a due campioni fornisce un valore di 0.000000000001162181 che significa che c'è una differenza significativa tra la distribuzione osservata e quella teorica di Lotka.

Confronto graficamente le due distribuzioni:

```{r confronto distr}
# distribuzione osservata
Observed=L$AuthorProd[,3]

# distribuzione teorica con beta = 2
Theoretical=10^(log10(L$C)-2*log10(L$AuthorProd[,1]))

plot(L$AuthorProd[,1],Theoretical,type="l",col="red",ylim=c(0, 1), xlim = c(0, 20), xlab="Articles",ylab="Freq. of Authors",main="Scientific Productivity")
lines(L$AuthorProd[,1],Observed,col="blue")
legend(x="topright",c("Theoretical (B=2)","Observed"),col=c("red","blue"),lty = c(1,1,1),cex=0.6,bty="n")
```

# Matrici di rete bibliografica

Gli attributi del paper sono collegati tra loro attraverso il paper stesso: autore/i alla rivista, parole chiave alla data di pubblicazione, ecc. Alcune delle analisi descrittive viste in precedenza si possono visualizzare attraverso reti bipartite.


## Reti bipartite

Queste connessioni di diversi attributi generano reti bipartite che possono essere rappresentate come matrici rettangolari (Papers x Attributi).

Rete Paper x Fonte di pubblicazione:

```{r esempio bip}
manSource <- cocMatrix(prova, Field = "SO", sep = ";", type = "matrix")
```

L'oggetto è una matrice binaria rettangolare che rappresenta una rete bipartita in cui le righe e le colonne sono, in questo caso, rispettivamente papers e fonti.

L'elemento generico $bip_{ij}$ è 1 se il paper i è stato pubblicato nella fonte j, 0 altrimenti.

La somma della colonna j-esima $bip_j$ rappresenta il numero di papers pubblicati nella fonte j.

Fonti di pubblicazione più rilevanti:

```{r bip source}
sort(Matrix::colSums(manSource), decreasing = TRUE)[1:5]
```


```{r}
#plot grafo bipartito? decisamente troppo denso..
#bmgraph(manSource)
```


```{r rete citazioni 2}
#citNet <- cocMatrix(prova, Field = "CR", sep = ";", type = "matrix")
#sort(Matrix::colSums(citNet), decreasing = TRUE)[1:5]
```

Rete degli autori: paper x autore, conta quanti articoli fatti da autori

```{r rete autori}
autNet <- cocMatrix(prova, Field = "AU", sep = ";", type = "matrix")
sort(Matrix::colSums(autNet), decreasing = TRUE)[1:5]
```

```{r}
#bmgraph(autNet)
```


```{r rete keywords aut}
#Rete di parole chiave dell'autore
#deNet <- cocMatrix(prova, Field = "DE", sep = ";")
#sort(Matrix::colSums(deNet), decreasing = TRUE)[1:5]
```


## Accoppiamento bibliografico - autori

Le pubblicazioni scientifiche contengono riferimenti ad altri lavori scientifici. Questo genera un'altra rete, quella delle reti di accoppiamento o co-citazioni.

Due autori sono accoppiati bibliograficamente **se almeno una fonte citata compare nelle loro pubblicazioni**.
<!-- (papers A e B sono accoppiati bibliograficamente perchè hanno citato entrambi papers C, D, E) -->

Rete di accoppiamento: $$B = A\cdot A^T$$ dove A è una rete bipartita.  Due autori sono collegati da un arco nella rete se citano insieme uno o più documenti.

L'elemento $b_{i,j}$ indica quanti accoppiamenti bibliografici esistono tra i e j. La forza dell'accoppiamento di due autori, i e j, è definita dal numero di riferimenti che gli autori hanno in comune.

<!--
Se la forza dell'accoppiamento bibliografico viene misurata semplicemente dal numero di riferimenti comuni, gli articoli con pochi riferimenti saranno svantaggiati.
Questo perché avranno meno opportunità di condividere riferimenti comuni con altri articoli, anche se potrebbero essere concettualmente simili.

La normalizzazione consiste nel trasformare la misura di accoppiamento bibliografico in un valore compreso tra 0 e 1.
In questo modo, la forza dell'accoppiamento viene confrontata in modo relativo, indipendentemente dal numero totale di riferimenti in ciascun documento.

(adj \* trasposta(adj) rappresenta i successori in comune dei nodi, cioè gli stessi nodi che vengono collegati da i e j, nodi che collegano insieme gli stessi nodi (rappresenta la matrice degli accoppiamenti bibliografici)) -->


```{r}
#refCoupNet <- biblioNetwork(prova, analysis = "coupling", network = "references", sep = ";")
#net2 = networkPlot(refCoupNet,  normalize = "association", weighted=NULL, n = 50, Title = "References' Coupling", type = "auto", size.cex=TRUE, remove.multiple=TRUE, labelsize=0.8, label.n=5, label.cex=TRUE, label.color = TRUE, halo = FALSE)
#net2$cluster_res
```


L'accoppiamento bibliografico tra autori è una misura di quanto due autori condividono riferimenti comuni nelle loro pubblicazioni. In altre parole, quanti autori citano gli stessi lavori nelle loro ricerche.

```{r accoppiamento autori}
autCoupNet <- biblioNetwork(prova, analysis = "coupling", network = "authors", sep = ";")
net = networkPlot(autCoupNet,  normalize = "association", weighted=NULL, n = 25, Title = "Authors' Coupling", type = "auto", size.cex=TRUE, remove.multiple=TRUE, labelsize=2, label.n=25, label.cex=TRUE, label.color = TRUE, halo = FALSE)
net$cluster_res
#net$nodeDegree
```

### Analisi della rete 

Il nodo più centrale della rete risulta essere il Professor Chittaro, con i valori più alti di tutti in queste tre metriche (ma non il grado) ^[Tutte le nozioni viste a lezione sono utilizzate ma non ri-definite.].

Il secondo nodo più centrale è il Professor Montanari, il quale ha il secondo valore più alto nelle tre metriche e il grado più alto.

Il Professor Sciavicco si posiziona in alto per la betweenness centrality, indicando un ruolo di ponte tra diverse comunità di autori.

<!-- ### Analisi dei clusters

Il primo cluster potrebbe indicare un gruppo di autori affermati e ben collegati all'interno del dipartimento.

Il secondo cluster potrebbe rappresentare autori emergenti o in via di consolidamento.

Il terzo cluster potrebbe includere autori con una minore produzione scientifica o focalizzati su nicchie specifiche. -->

```{r accop autori stat}
autCoupstat <- networkStat(autCoupNet)
summary(autCoupstat)
```

Densità: indica una rete sparsa.

Transitività: livello di clustering moderato.

Centralizzazione del grado: misura la concentrazione dei collegamenti nella rete,  significa che la distribuzione dei gradi non è completamente uniforme, con alcuni autori che hanno un numero di collegamenti significativamente maggiore rispetto ad altri.

## Co-citazione bibliografica

Si parla di co-citazione di due articoli quando **entrambi sono citati in un terzo articolo**. La co-citazione è la frequenza con cui due documenti sono citati insieme da altri documenti. 
<!-- (quindi papers A e B sono associati perchè sono co-citati nella bibliografia dei papers C, D, E) -->

Rete di co-citazione: $$C=A^T \cdot A$$ dove A è una rete bipartita. Due documenti sono collegati da un arco nella rete se sono citati insieme in uno o più documenti.

In altre parole, l'elemento diagonale $c_i$ è il numero di citazioni locali del riferimento i. L'elemento $c_{i,j}$ rappresenta quante volte i documenti $i$ e $j$ sono stati co-citati insieme.

<!-- (trasposta(adj) \* adj rappresenta i predecessori in comune dei nodi, cioè i e j sono collegati dallo stesso nodo di partenza, appunto il predecessore è uguale (rappresenta la matrice delle co-citazioni)) -->

```{r rete citazioni}
coCitNet <- biblioNetwork(prova, analysis = "co-citation", network = "references", sep = ";")
#coCit = networkPlot(coCitNet,  normalize = "association", weighted=NULL, n = 10, Title = "Co-Citation Network", type = "auto", size.cex=TRUE, remove.multiple=TRUE, labelsize=2, label.n=10, label.cex=TRUE, label.color = TRUE, halo = FALSE)
```

```{r cocit net html, echo=FALSE}
htmltools::tags$iframe(title = "Co-Citation Network", src = "coCitationNet.html")
```


```{r import csv as dataframe}
coCitNetValues <- read.csv("CoCitation_Network.csv")
coCitNetValues
```

### Analisi della rete

Il nodo con la centralità di Betweennees più alta è Allen j.f. 1983-1, con 361.6. Il nodo con la centralità di PageRank più alta è Moszkowski b. 1983, con 0.0414.

L'analisi evidenzia la presenza di diverse comunità di ricerca con interessi tematici specifici.

La centralità degli autori varia a seconda del cluster di appartenenza e delle metriche considerate.

Alcuni autori, come Moszkowski b. 1983, Allen j.f. 1983-1, Halpern j.y. 1991-1, Bresolin d. 2009 e Venema y. 1991 presentano valori di centralità più alti rispetto ad altri, suggerendo un ruolo potenzialmente più rilevante nella rete.


```{r rete citazioni stat}
netstat <- networkStat(coCitNet)
summary(netstat, k = 10)
```

Densità: indica una rete molto sparsa, la maggior parte delle possibili connessioni tra nodi non esiste, comune nelle reti di co-citazione perché non tutti gli autori citano tutti gli altri autori.

Transitività: valore molto alto, suggerisce la presenza di comunità di ricerca ben definite, dove gli autori tendono a citare altri autori appartenenti alla stessa comunità.

Centralizzazione del grado: misura la concentrazione dei collegamenti nella rete, il valore basso ottenuto indica che i collegamenti sono distribuiti più uniformemente tra i nodi.Questo è coerente con la bassa densità della rete, dove nessun nodo detiene la maggior parte delle connessioni.

## Collaborazione autori

La rete di collaborazione scientifica è una rete in cui i nodi sono gli autori e i legami sono le coautorialità, in quanto quest'ultima è una delle forme più documentate di collaborazione scientifica (Glanzel, 2004).

Una rete di collaborazione tra autori può essere ottenuta utilizzando la formulazione generale: $$AC=A^T \cdot A$$ dove A è una rete bipartita Papers x Autori.

L'elemento diagonale $ac_i$ è il numero di papers di cui il ricercatore $i$ è autore o coautore.

```{r collaborazione aut}
autColl <- biblioNetwork(prova, analysis = "collaboration", network = "authors", sep = ";")
autnetcoll = networkPlot(autColl,  normalize = "association", weighted=NULL, n = 30, Title = "Authors' Collaboration", type = "auto", size.cex=TRUE, remove.multiple=TRUE, labelsize=2, label.n=30, label.cex=TRUE, label.color = TRUE, halo = FALSE)
autnetcoll$cluster_res
#autnetcoll$nodeDegree
```

Sono presenti 4 clusters ed in ognuno di essi è presente almeno un nodo con dei valori alti di centralità, il che indica un ruolo di connessione e influenza all'interno del cluster.

- cluster 1: Prof. Chittaro e Prof. Serra

- cluster 2: Prof. Dovier e Prof. Policriti

- cluster 3: Prof. Montanari

- cluster 4: Prof. Mizzaro e Prof. Della Mea


```{r rete collab stat}
collabStat <- networkStat(autColl)
summary(collabStat)
```

Densità: rete molto sparsa.

Transitività: livello di clustering elevato.

Centralizzazione del grado: distribuzione dei gradi non è completamente uniforme, con alcuni autori che hanno un numero di collegamenti significativamente maggiore rispetto ad altri.

# Analisi Paesi

## Rete Paesi

Grafo bipartito Papers x Paesi autori

```{r rete paesi}
country <- metaTagExtraction(prova, Field = "AU_CO", sep = ";")
countryNet <- cocMatrix(country, Field = "AU_CO", sep = ";", type = "matrix")
sort(Matrix::colSums(countryNet), decreasing = TRUE)[1:5]
```

Quasi la totalità degli autori proviene dall'Italia / ha pubblicato quando si trovava in Italia.

```{r}
#affiliation <- metaTagExtraction(prova, Field = "AU_UN", sep = ";")
#affNet <- cocMatrix(affiliation, Field = "AU_UN", sep = ";", type = "matrix")
#sort(Matrix::colSums(affNet), decreasing = TRUE)[1:10]
```


```{r}
#bmgraph(countryNet)
```

## Collaborazione tra Paesi

```{r rete coll paesi}
# Create a country collaboration network

prova <- metaTagExtraction(prova, Field = "AU_CO", sep = ";")
countryCol <- biblioNetwork(prova, analysis = "collaboration", network = "countries", sep = ";")

# Plot the network
netCountry = networkPlot(countryCol, n = dim(countryCol)[1], Title = "Country Collaboration", type = "circle", size = TRUE, remove.multiple = TRUE,labelsize = 0.7, cluster="none")
netCountry$nodeDegree

```

Vediamo che l'Italia è il paese con il grado più alto, il che indica che è il Paese con il maggior numero di collaborazioni all'interno della rete. Seguono USA, UK e Spagna.

# Rete storica delle citazioni dirette

La mappa storiografica è un grafo proposto da E. Garfield (2004) per rappresentare una mappa di rete cronologica delle citazioni dirette più rilevanti risultanti da una raccolta bibliografica.

La funzione genera una matrice cronologica della rete di citazioni dirette

```{r rete storica cit, include=FALSE}
# Create a historical citation network
#options(width=130)
#histResults <- histNetwork(prova, min.citations = quantile(prova$TC,0.75, na.rm = TRUE), sep = ";")
histResults <- histNetwork(prova, sep = ";")
```

```{r plot rete storica cit, results='hide'}
# Plot a historical co-citation network
histPlotNet <- histPlot(histResults, n=15, size = 5, labelsize=3)
#ggplotly(histPlotNet$g)
```

Vediamo una citazione da un articolo di Kevin Roitero, PhD del 2020 ad un articolo del Professor Mizzaro del 2007; più una serie di citazioni tra articoli dei Professori Molinari/Montanari/Bresolin dal 2016 al 2003.

RIFORMULARE MEGLIO


# Analisi parole chiave

## Rete parole chiave

Rete Bipartita Papers x Keyword Scopus

Ogni paper ha associate delle parole chiave dal database di Scopus; le tre più presenti sono Computer Circuits, Semantics e Temporal Logic.

```{r rete keywords}
idNet <- cocMatrix(prova, Field = "ID", sep = ";", type = "matrix")
#sort(Matrix::colSums(idNet), decreasing = TRUE)[1:5]
#keyCount
```

## Word cloud

Dai dati della rete bipartita è possibile creare un df con le frequenze delle parole, da cui si può ricavare una word cloud.

```{r create DT}
keyCountDF <- data.frame(
  keyword = c(
    "COMPUTER CIRCUITS", "SEMANTICS", "TEMPORAL LOGIC", "LOGIC PROGRAMMING",
    "ARTIFICIAL INTELLIGENCE", "INFORMATION RETRIEVAL", "AUTOMATA THEORY", "INTERVAL TEMPORAL LOGIC",
    "ALGORITHMS", "MODEL CHECKING", "COMPUTABILITY AND DECIDABILITY", "COMPUTER SCIENCE",
    "VIRTUAL REALITY", "FORMAL LOGIC", "COMPUTATION THEORY", "PROBLEM SOLVING",
    "COMPUTER PROGRAMMING LANGUAGES", "SET THEORY", "MOBILE DEVICES", "MATHEMATICAL MODELS",
    "ALGEBRA", "CALCULATIONS", "USER INTERFACES", "COMPUTER SIMULATION",
    "COMPUTATIONAL COMPLEXITY", "CONSTRAINT THEORY", "HUMAN COMPUTER INTERACTION", "GRAPH THEORY",
    "WEBSITES", "DEEP LEARNING", "CROWDSOURCING", "COMPUTER PROGRAMMING", "HUMAN",
    "DATABASE SYSTEMS", "SATISFIABILITY PROBLEMS", "COMPUTERS", "MULTI AGENT SYSTEMS",
    "LEARNING SYSTEMS", "ANSWER SET PROGRAMMING", "BIOINFORMATICS", "ENCODING (SYMBOLS)",
    "SEARCH ENGINES", "KNOWLEDGE REPRESENTATION", "COMPUTATIONAL LINGUISTICS", "HUMANS",
    "STOCHASTIC SYSTEMS", "ARTICLE", "CAMERAS", "DATA MINING", "EVALUATION",
    "EXPRESSIVE POWER", "CONSTRAINT LOGIC PROGRAMMING", "QUALITY CONTROL", "THEOREM PROVING",
    "LOGICAL FRAMEWORKS", "SOFTWARE ENGINEERING", "FORMAL LANGUAGES", "MODAL LOGIC",
    "STATE OF THE ART", "LINEAR TEMPORAL LOGIC", "OPTIMIZATION", "VISUALIZATION",
    "WORLD WIDE WEB", "DIFFERENTIATION (CALCULUS)", "FORMAL VERIFICATION", "HYBRID AUTOMATONS",
    "INFORMATION RETRIEVAL SYSTEMS", "COMPUTATIONAL METHODS"),
  frequency = c(
    121, 97, 94, 91, 87, 71, 67, 67, 63, 60, 59, 55, 53, 52, 50, 49, 48, 47, 46, 44,
    38, 38, 38, 37, 37, 37, 37, 33, 33, 31, 31, 31, 31, 30, 29, 28, 28, 27, 26, 26, 26, 25,
    24, 24, 24, 24, 23, 23, 23, 23, 23, 22, 22, 22, 22, 22, 21, 21, 21, 20, 20, 20, 20, 19, 19, 19, 18, 18))

```


```{r save wordcloud}
library(DT)
saveWidget(wordcloud2(data = keyCountDF, shape = 'circle'), "wordCloudTry.html")
```


```{r word cloud, echo=FALSE}
htmltools::tags$iframe(title = "Word Cloud", src = "wordCloud_2.html")
```


## Rete co-occorrenze parole chiave

```{r rete cooc key}
# An example of a classical keyword co-occurrences network
coOc <- biblioNetwork(prova, analysis = "co-occurrences", network = "keywords", sep = ";")
coOcNet = networkPlot(coOc,  normalize = "association", weighted=T, n = 25, Title = "Keywords Co-Occurrence", type = "fruchterman", size.cex=TRUE, remove.multiple=TRUE, labelsize=2, label.n=25, label.cex=TRUE, label.color = TRUE, halo = FALSE)
coOcNet$cluster_res
#coOcNet$nodeDegree
```

<!-- (pr centrality: misura l'importanza di un nodo nella rete in base ai collegamenti in entrata da altri nodi. Un nodo con un valore alto è considerato più importante o influente.) -->

Ci sono quattro cluster di parole chiave:

- ognuno contiene parole di diversi campi di ricerca

- il primo cluster presenta la btw_centrality media più alta; può significare che le parole sono concetti chiave in diverse discipline informatiche. Inoltre, la posizione centrale del cluster 1 nella rete di co-occorrenza suggerisce che funge da ponte tra diverse aree dell'informatica.

- nel terzo cluster, la parola "computation theory" ha il valore di betwenness e closeness più alto; potrebbe fungere da concetto chiave che collega diverse aree dell'informatica teorica.

- nel quarto cluster è presente la parola "problem solving" che ha il valore più alto di btw_centrality, suggerendo che potrebbe essere un concetto chiave che collega l'intelligenza artificiale e l'informatica con campi applicativi che richiedono la soluzione di problemi.

```{r rete cooc stat}
coOcStat <- networkStat(coOc)
#summary(coOcStat, k = 10)
```


## Mappa tematica

L'analisi delle co-parole chiave disegna cluster di parole chiave. Questi vengono considerati come temi, la cui densità e centralità possono essere utilizzate per classificare i temi e mapparli in un diagramma bidimensionale.

La mappa tematica è appunto basata sull'analisi della rete delle parole e sul clustering e si possono analizzare i temi in base al quadrante in cui sono collocati:

1. quadrante in alto a destra: temi motori (cluster molto denso e molto centrale);

2. quadrante in basso a destra: temi di base (cluster poco denso ma molto centrae);

3. quadrante in basso a sinistra: temi emergenti o in via di estinzione (cluster poco denso e poco centrale);

4. quadrante in alto a sinistra: temi molto specializzati/di nicchia (cluster molto denso e poco centrale).

```{r mappa tematica}
map <- thematicMap(prova, field = "ID", n = 500, minfreq = 5)
plot(map$map)
#map$clusters
#map$words
```

```{r}
clusters <-map$words %>%
  arrange(Cluster, desc(Occurrences))

clusters %>%
  select(Cluster, Words, Occurrences) %>%
  group_by(Cluster) %>%
  mutate(n.rel = Occurrences / sum(Occurrences) ) %>%
  slice(1:5)
```
La colonna r.rel si riferisce alle frequenze relative delle parole all'interno del cluster di appartenenza.

Ad esempio, il cluster in cui spicca la parola "algorithms" è nel quadrante dei temi di base, mentre "crowdsourcing" si trova nel quadrante dei temi emergenti o in declino. Il cluster con "finite element method" si trova nel quadrante dei temi di nicchia.

# Conclusione

All'interno del dipartimento operano gruppi di ricerca che si distinguono per una notevole produttività scientifica, la quale si traduce in un significativo apporto alla letteratura di settore. Pur focalizzandosi su ambiti di ricerca differenti, i gruppi collaborano attivamente tra loro, favorendo lo scambio di conoscenze e competenze.
