---
title: "Analisi bibliometrica - I docenti del DMIF"
author: "Claudia Costa"
date: "`r Sys.Date()`"
css: stileProgetto.css
output: 
  rmdformats::readthedown:
  highlight: kate
editor_options: 
  markdown: 
    wrap: 72
---

```{r setup, include=FALSE}
library(knitr)
library(rmdformats)
#knitr::opts_chunk$set(echo = TRUE, warning = FALSE, message = FALSE)
## Global options
options(max.print=2000)
knitr::opts_chunk$set(echo=FALSE,
	             cache=TRUE,
               prompt=FALSE,
               tidy=TRUE,
               comment=NA,
               message=FALSE,
               warning=FALSE)
opts_knit$set(width=75)
```

```{r caricamento librerie, include=FALSE}
library(bibliometrix)
library(dplyr)
library(ggplot2)
library(tidyverse) # Collection of all the good stuff like dplyr, ggplot2 ect.
library(magrittr) # For extra-piping operators (eg. %<>%)
library(data.table) # Good format to work with large datasets
library(skimr) # Nice descriptives
library(igraph) # Network analysis
library(tidygraph) # Tidy network analysis
library(ggraph) # ggplot-like nw plotting
library(Matrix)
library(purrr)
library(plotly)
library(htmltools)
library(multigraph)
```

```{r script plot, include=FALSE}
source("plot.bibliometrix.R", local = knitr::knit_global())
# or sys.source("your-script.R", envir = knitr::knit_global())
```

```{r script plot2, include=FALSE}
source("authorProdOverTime.R", local = knitr::knit_global())
# or sys.source("your-script.R", envir = knitr::knit_global())
```

```{r script summary, include=FALSE}
source("summary.bibliometrix.R", local = knitr::knit_global())
# or sys.source("your-script.R", envir = knitr::knit_global())
```

# Introduzione

<!-- uso file CSV filtrato con i docenti scelti a mano (serve la lista?), scaricati il 12/02/2024
query usata su scopus: AF-ID ( "Universit&#224; degli Studi di Udine" 60025965 ) AND SUBJAREA ( comp ) AND ( LIMIT-TO ( PREFNAMEAUID , "Montanari, A.#7101889543" ) OR LIMIT-TO ( PREFNAMEAUID , "Chittaro, L.#7004119007" ) OR LIMIT-TO ( PREFNAMEAUID , "Mizzaro, S.#6603594721" ) OR LIMIT-TO ( PREFNAMEAUID , "Dovier, A.#6603827082" ) OR LIMIT-TO ( PREFNAMEAUID , "Policriti, A.#6701331312" ) OR LIMIT-TO ( PREFNAMEAUID , "Miculan, M.#6602346936" ) OR LIMIT-TO ( PREFNAMEAUID , "Piazza, C.#56228866500" ) OR LIMIT-TO ( PREFNAMEAUID , "Piciarelli, C.#9039137600" ) OR LIMIT-TO ( PREFNAMEAUID , "Fontana, F.#55970349500" ) OR LIMIT-TO ( PREFNAMEAUID , "Lancia, G.#6701584197" ) OR LIMIT-TO ( PREFNAMEAUID , "Formisano, A.#7003786950" ) OR LIMIT-TO ( PREFNAMEAUID , "Roitero, K.#57191042663" ) OR LIMIT-TO ( PREFNAMEAUID , "Scagnetto, I.#56242036400" ) OR LIMIT-TO ( PREFNAMEAUID , "Brajnik, G.#6603009854" ) OR LIMIT-TO ( PREFNAMEAUID , "Serra, G.#10140344600" ) OR LIMIT-TO ( PREFNAMEAUID , "Ranon, R.#6603216942" ) OR LIMIT-TO ( PREFNAMEAUID , "Franceschet, M.#6603459161" ) OR LIMIT-TO ( PREFNAMEAUID , "Mirolo, C.#6603641510" ) OR LIMIT-TO ( PREFNAMEAUID , "Della Mea, V.#7003376592" ) OR LIMIT-TO ( PREFNAMEAUID , "Buttussi, F.#16229748200" ) OR LIMIT-TO ( PREFNAMEAUID , "Geatti, L.#57204585138" ) OR LIMIT-TO ( PREFNAMEAUID , "D&apos;Agostino, G.#35617431600" ) OR LIMIT-TO ( PREFNAMEAUID , "Della Monica, D.#57195719517" ) OR LIMIT-TO ( PREFNAMEAUID , "Maddalena, E.#56382377600" ) OR LIMIT-TO ( PREFNAMEAUID , "Casagrande, A.#23395669600" ) OR LIMIT-TO ( PREFNAMEAUID , "Comini, G.#7005313868" ) OR LIMIT-TO ( PREFNAMEAUID , "Puppis, G.#6507419503" ) OR LIMIT-TO ( PREFNAMEAUID , "Mea, V.D.#7003376592" ) OR LIMIT-TO ( PREFNAMEAUID , "Soprano, M.#57203392311" ) OR LIMIT-TO ( PREFNAMEAUID , "Monica, D.D.#57195719517" ) OR LIMIT-TO ( PREFNAMEAUID , "Romanello, R.#57903048800" ) ) -->

```{r}
# uso file bib filtrato con i docenti scelti a mano, scaricati il 12/02/2024
#fileF <- "uniudFiltered (1).bib"
#fileF <- "scopus.txt"
#uniudFilt <- convert2df(file = fileF, dbsource = "scopus", format = "bibtex")
```

```{r caricamento file, include=FALSE}
fileCSV <- "scopus.csv"
prova <- convert2df(file = fileCSV, dbsource = "scopus", format = "csv")
```

## Che cosa è la bibliometria?

La bibliometria è una disciplina che utilizza analisi quantitative e statistiche per analizzare le pubblicazioni scientifiche e le loro relazioni.

Il progetto si focalizza sull'analisi della produzione scientifica dei docenti del nostro dipartimento (DMIF), per cercare di dare una stima di:
- come funziona la ricerca
- quali sono i settori di maggiore interesse
- gli autori più prolifici.

Per supporto all'analisi ho utilizzato una libreria, [Bibliometrix](https://www.bibliometrix.org/home/), sviluppata da due docenti dell'Università di Napoli.

## Fonte dei dati

I dati analizzati in questo progetto sono stati scaricati da
[Scopus](https://www.scopus.com/search/form.uri?display=basic&zone=header&origin=searchbasic#basic), uno dei principali dabatase bibliografici. Sono stati selezionati 31 autori del DMIF, tra docenti e dottorandi.

Ogni articolo del dataframe contiene svariati attributi tra cui: la lista di autori, il titolo del documento, la sorgente di pubblicazione, il tipo di documento, le parole chiavi degli autori, le references, il numero di citazioni, l'anno di pubblicazione.

# Analisi bibliometrica

## Analisi descrittiva del dataframe

La tabella delle informazioni principali descrive le dimensioni della
raccolta in termini di numero di documenti, numero di autori, numero di fonti, numero di parole chiave, durata e numero medio di citazioni.

- docs per autori è calcolato come rapporto tra il numero totale di autori e il numero totale di articoli.
- Co-Autori per articolo è calcolato come numero medio di co-autori per articolo.

```{r analisi descrittiva}
results <- biblioAnalysis(prova, sep = ";")
options(width=100)
S <- summary(object = results, k = 15, pause = FALSE)
gs <- plot.bibliometrix(x = results, k = 15, pause = FALSE)

# prendere oggetti creati con plot e passarlo a plotly
# es oggetto g plot passarlo ggplotly(g) e crea grafico interattivo! salvare grafo in HTML
```

```{r}
ggplotly(gs$MostProdAuthors)
```
Prof. Montanari autore più produttivo con 196 articoli

```{r}
ggplotly(gs$MostProdCountries)
#SCP: Single Country Publications
#MCP: Multiple Country Publications
```
Italia paese più produttivo, alcuni docenti erano in altri paesi (tipo Svizzera, UK) quando hanno pubblicato

```{r}
ggplotly(gs$AnnualScientProd)
```
anno più produttivo: 2023 con 87 pubblicazioni

```{r}
ggplotly(gs$AverArtCitperYear)
```
anno con media citazioni in articoli più alta: 2018

```{r}
ggplotly(gs$AverTotCitperYear)
```
anno con più citazioni: 1987


### Documenti per tipo

```{r analisi docs}
prova %>%
  count(DT, sort = TRUE)

docType <- ggplot(prova) +
  geom_bar(mapping = aes(x = fct_infreq(DT), fill = DT)) +
  labs(x = "", y = "Number of documents", fill = "Type") +
  theme_bw() +
  theme(legend.position = "bottom", axis.text.x = element_text(angle = -60))

ggplotly(docType)
```

il tipo piu presente è il conference paper, seguito da articoli e
capitoli di libro

## Analisi delle references/citazioni?

<!-- La funzione citazioni genera la tabella di frequenza dei riferimenti più citati o dei primi autori più citati (dei riferimenti). (nel senso, sono tutte le references degli articoli della collezione) -->
### Citazioni globali?

Articoli più citati:
```{r analisi ref}
mostCitedRef <- citations(prova, field = "article", sep = ";")
cbind(mostCitedRef$Cited[1:10])
```

vediamo che 2 articoli di Montanari sono tra i più citati

Per ottenere i primi autori più frequentemente citati:
```{r analisi ref aut}
mostCitedAut <- citations(prova, field = "author", sep = ";")
cbind(mostCitedAut$Cited[1:15])
#cbind(CR$Cited[c(-2, 1:14)])
```

vediamo che gli autori più frequentemente citati sono montanari, dovier, mizzaro, policriti etc

### Citazioni locali

Le citazioni locali misurano quante volte un autore (o un documento) incluso in questa raccolta è stato citato da altri autori presenti nella raccolta. Calcola le citazioni locali (LCS) di autori e documenti di una raccolta bibliografica.

Per ottenere gli autori locali più frequentemente citati:

```{r analisi ref loc}
mostCitedAutLoc <- localCitations(prova, sep = ";")
mostCitedAutLoc$Authors[1:15,]
```
montanari, mizzaro, chittaro

Per ottenere gli articoli di questi autori: (LCS local e GCS global)

```{r analisi ref loc art}
mostCitedAutLoc$Papers[1:10,]
```
il primo ha local 33 e global 49


## Classifica di dominanza degli autori

La funzione dominanza calcola la classifica di dominanza degli autori
come proposto da Kumar & Kumar, 2008. Il fattore di dominanza è un rapporto che indica la frazione di articoli con più autori in cui uno studioso compare come primo autore.

<!-- Gli argomenti della funzione sono: i risultati (oggetto di classe
bibliometria) ottenuti da biblioAnalisi; e k (il numero di autori da
considerare nell'analisi). -->

```{r dominanza aut}
domAut <- dominance(results, k = 10)
domAut
```

nessuno è stato primo autore di tutti gli articoli pubblicati

## H-index degli autori

L'h-index è una metrica a livello di autore che cerca di misurare sia la produttività che l'impatto citazionale delle pubblicazioni.

L'indice si basa sull'insieme degli articoli più citati dello scienziato e sul numero di citazioni ricevute in altre pubblicazioni. L'indice è strutturato per quantificare mediante un singolo indice numerico non solo la produzione, ma anche l'influenza di uno scienziato, distinguendolo da chi avesse pubblicato molti articoli ma di scarso interesse.

Quindi uno scienziato ha un indice n se almeno n lavori tra quelli che ha pubblicato sono stati citati almeno n volte ciascuno.

L'indice è definito in modo tale che sull'insieme dato di articoli, ordinati in ordine decrescente di citazioni ricevute, il valore dell'indice-g è assegnato quando i primi g articoli hanno ricevuto cumulativamente $g^2$ citazioni.
$$g^2 \leq \sum_{i \leq g} c_i$$

L' M-index è definito come h/n, dove h è l' H-index e n è il numero di anni trascorsi dalla prima pubblicazione del ricercatore.

```{r}
#indices <- Hindex(prova, field = "author", elements=c("PIAZZA C", "DOVIER A", "ROMANELLO R", "FRANCESCHET M", "ROITERO K"), sep = ";", years = 10)

#indices$H
```

```{r}
#indices$CitationList
```

H-index dei primi 10 autori più produttivi (in questa raccolta):

```{r indice h}
authors=gsub(","," ",names(results$Authors)[1:10])

indicesAll <- Hindex(prova, field = "author", elements=authors, sep = ";", years = 50)

slice(indicesAll$H, order(indicesAll$H$h_index, decreasing = TRUE))
```

Gli autori con l'H-index più alto sono i Professori Chittaro, Montanari e Mizzaro.

## Produttività dei Top-Autori nel tempo

Calcolo e tracciamento della produzione degli autori (in termini di numero di pubblicazioni e di citazioni totali all'anno) nel tempo.

```{r produttivita aut}
topAU <- authorProdOverTime(prova, k = 10, graph = TRUE)
ggplotly(topAU$graph)

```

Notiamo che nel 2017 il Professor Mizzaro ha pubblicato ben 19 articoli.

```{r produttivita aut top}
## Table: Author's productivity per year
#head(topAU$dfAU)
#topAU$dfAU
#max(topAU$dfAU$freq)
filter(topAU$dfAU, freq == max(topAU$dfAU$freq))
```

### Stima dei coefficienti della Legge di Lotka

La legge di Lotka descrive la frequenza di pubblicazione degli autori in un determinato campo come una legge quadratica inversa, in cui il numero di autori che pubblicano un certo numero di articoli è un rapporto fisso rispetto al numero di autori che pubblicano un singolo articolo.

Sia $X$ il numero di pubblicazioni, $Y$ il numero di autori con $X$ pubblicazioni e $\beta$ una costante che dipende dal campo specifico. La legge di Lotka afferma che $Y / X^{\beta}$.

Nella pubblicazione originale Lotka sosteneva che $\beta=2$. Ricerche successive hanno dimostrato che $\beta$ varia a seconda della disciplina.

Significa quindi che pochi autori contribuiscono alla maggior parte dei lavori e molti o la maggior parte di essi contribuiscono a poche pubblicazioni.

Viene stimato il coefficiente $\beta$ della collezione bibliografica e valutata, attraverso un test statistico, la somiglianza di questa distribuzione empirica con quella teorica.

```{r coefficiente lotka}
L <- lotka(results)

#head(L$AuthorProd)
L$AuthorProd[1:10,]
```


La tabella mostra la distribuzione osservata della produttività
scientifica. Notiamo che già dopo i primi 8 la legge non vale.

Coefficiente beta:

```{r coeff beta}
L$Beta
```

```{r costante}
#Costante:
#L$C
```

Bontà di adattamento:

```{r fit}
L$R2
```

P-value test a due campioni:

```{r test p}
# P-value of K-S two sample test
L$p.value
```


Il coefficiente Beta stimato è 1,13, con una bontà di adattamento pari a 0,78. Il test di Kolmogorov-Smirnoff (utilizzato per confrontare un campione con una distribuzione di riferimento) a due campioni fornisce un valore di 0.000000000001162181 che significa che c'è una differenza significativa tra la distribuzione osservata e quella teorica di Lotka.

Confronto graficamente le due distribuzioni:

```{r confronto distr}
# distribuzione osservata
Observed=L$AuthorProd[,3]

# distribuzione teorica con beta = 2
Theoretical=10^(log10(L$C)-2*log10(L$AuthorProd[,1]))

plot(L$AuthorProd[,1],Theoretical,type="l",col="red",ylim=c(0, 1), xlim = c(0, 20), xlab="Articles",ylab="Freq. of Authors",main="Scientific Productivity")
lines(L$AuthorProd[,1],Observed,col="blue")
legend(x="topright",c("Theoretical (B=2)","Observed"),col=c("red","blue"),lty = c(1,1,1),cex=0.6,bty="n")
```

# Matrici di rete bibliografica

Gli attributi del paper sono collegati tra loro attraverso il paper stesso: autore/i alla rivista, parole chiave alla data di pubblicazione, ecc. Alcune delle analisi descrittive viste in precedenza si possono visualizzare attraverso reti bipartite.


## Reti bipartite

Queste connessioni di diversi attributi generano reti bipartite che possono essere rappresentate come matrici rettangolari (Papers x Attributi).

Rete Paper x Fonte di pubblicazione:

```{r esempio bip}
manSource <- cocMatrix(prova, Field = "SO", sep = ";", type = "matrix")
```

L'oggetto è una matrice binaria rettangolare che rappresenta una rete bipartita in cui le righe e le colonne sono, in questo caso, rispettivamente papers e fonti.

L'elemento generico $bip_{ij}$ è 1 se il paper i è stato pubblicato nella fonte j, 0 altrimenti.

La somma della colonna j-esima $bip_j$ rappresenta il numero di papers pubblicati nella fonte j.

Fonti di pubblicazione più rilevanti:

```{r bip source}
sort(Matrix::colSums(manSource), decreasing = TRUE)[1:5]
```


```{r}
#plot grafo bipartito? decisamente troppo denso..
#bmgraph(manSource)
```


```{r rete citazioni 2}
#citNet <- cocMatrix(prova, Field = "CR", sep = ";", type = "matrix")
#sort(Matrix::colSums(citNet), decreasing = TRUE)[1:5]
```

Rete degli autori: paper x autore, conta quanti articoli fatti da autori

```{r rete autori}
autNet <- cocMatrix(prova, Field = "AU", sep = ";", type = "matrix")
sort(Matrix::colSums(autNet), decreasing = TRUE)[1:5]
```

```{r}
#bmgraph(autNet)
```


```{r rete keywords aut}
#Rete di parole chiave dell'autore
#deNet <- cocMatrix(prova, Field = "DE", sep = ";")
#sort(Matrix::colSums(deNet), decreasing = TRUE)[1:5]
```


## Accoppiamento bibliografico - autori

Le pubblicazioni scientifiche contengono riferimenti ad altri lavori scientifici. Questo genera un'altra rete, quella delle reti di accoppiamento o co-citazioni.

Due autori sono accoppiati bibliograficamente **se almeno una fonte citata compare nelle loro pubblicazioni**.
<!-- (papers A e B sono accoppiati bibliograficamente perchè hanno citato entrambi papers C, D, E) -->

Rete di accoppiamento: $$B = A\cdot A^T$$ dove A è una rete bipartita.  Due autori sono collegati da un arco nella rete se citano insieme uno o più documenti.

L'elemento $b_{i,j}$ indica quanti accoppiamenti bibliografici esistono tra i e j. La forza dell'accoppiamento di due autori, i e j, è definita dal numero di riferimenti che gli autori hanno in comune.

<!--
Se la forza dell'accoppiamento bibliografico viene misurata semplicemente dal numero di riferimenti comuni, gli articoli con pochi riferimenti saranno svantaggiati.
Questo perché avranno meno opportunità di condividere riferimenti comuni con altri articoli, anche se potrebbero essere concettualmente simili.

La normalizzazione consiste nel trasformare la misura di accoppiamento bibliografico in un valore compreso tra 0 e 1.
In questo modo, la forza dell'accoppiamento viene confrontata in modo relativo, indipendentemente dal numero totale di riferimenti in ciascun documento.

(adj \* trasposta(adj) rappresenta i successori in comune dei nodi, cioè gli stessi nodi che vengono collegati da i e j, nodi che collegano insieme gli stessi nodi (rappresenta la matrice degli accoppiamenti bibliografici)) -->


```{r}
#refCoupNet <- biblioNetwork(prova, analysis = "coupling", network = "references", sep = ";")
#net2 = networkPlot(refCoupNet,  normalize = "association", weighted=NULL, n = 50, Title = "References' Coupling", type = "auto", size.cex=TRUE, remove.multiple=TRUE, labelsize=0.8, label.n=5, label.cex=TRUE, label.color = TRUE, halo = FALSE)
#net2$cluster_res
```


L'accoppiamento bibliografico tra autori è una misura di quanto due autori condividono riferimenti comuni nelle loro pubblicazioni. In altre parole, quanti autori citano gli stessi lavori nelle loro ricerche.
```{r accoppiamento autori}
autCoupNet <- biblioNetwork(prova, analysis = "coupling", network = "authors", sep = ";")
net = networkPlot(autCoupNet,  normalize = "association", weighted=NULL, n = 25, Title = "Authors' Coupling", type = "auto", size.cex=TRUE, remove.multiple=TRUE, labelsize=2, label.n=25, label.cex=TRUE, label.color = TRUE, halo = FALSE)
net$cluster_res
#net$nodeDegree
```

### Analisi della rete

Il nodo più centrale della rete risulta essere il Professor Chittaro, con i valori più alti di tutti in queste tre metriche (ma non il grado).

Il secondo nodo più centrale è il Professor Montanari, il quale ha il secondo valore più alto nelle tre metriche e il grado più alto.

Il Professor Sciavicco si posiziona in alto per la betweenness centrality, indicando un ruolo di ponte tra diverse comunità di autori.

<!-- ### Analisi dei clusters

Il primo cluster potrebbe indicare un gruppo di autori affermati e ben collegati all'interno del dipartimento.

Il secondo cluster potrebbe rappresentare autori emergenti o in via di consolidamento.

Il terzo cluster potrebbe includere autori con una minore produzione scientifica o focalizzati su nicchie specifiche. -->

```{r accop autori stat}
autCoupstat <- networkStat(autCoupNet)
summary(autCoupstat)
```

Densità: indica una rete sparsa.

Transitività: livello di clustering moderato.

Centralizzazione del grado: misura la concentrazione dei collegamenti nella rete,  significa che la distribuzione dei gradi non è completamente uniforme, con alcuni autori che hanno un numero di collegamenti significativamente maggiore rispetto ad altri.

## Co-citazione bibliografica

Si parla di co-citazione di due articoli quando **entrambi sono citati in un terzo articolo**. La co-citazione è la frequenza con cui due documenti sono citati insieme da altri documenti. 
<!-- (quindi papers A e B sono associati perchè sono co-citati nella bibliografia dei papers C, D, E) -->

Rete di co-citazione: $$C=A^T \cdot A$$ dove A è una rete bipartita. Due documenti sono collegati da un arco nella rete se sono citati insieme in uno o più documenti.

In altre parole, l'elemento diagonale $c_i$ è il numero di citazioni locali del riferimento i. L'elemento $c_{i,j}$ rappresenta quante volte i documenti $i$ e $j$ sono stati co-citati insieme.

<!-- (trasposta(adj) \* adj rappresenta i predecessori in comune dei nodi, cioè i e j sono collegati dallo stesso nodo di partenza, appunto il predecessore è uguale (rappresenta la matrice delle co-citazioni)) -->

```{r rete citazioni}
coCitNet <- biblioNetwork(prova, analysis = "co-citation", network = "references", sep = ";")
#coCit = networkPlot(coCitNet,  normalize = "association", weighted=NULL, n = 10, Title = "Co-Citation Network", type = "auto", size.cex=TRUE, remove.multiple=TRUE, labelsize=2, label.n=10, label.cex=TRUE, label.color = TRUE, halo = FALSE)
```

```{r cocit net html, echo=FALSE}
htmltools::tags$iframe(title = "Co-Citation Network", src = "coCitationNet.html")
```


```{r import csv as dataframe}
coCitNetValues <- read.csv("CoCitation_Network.csv")
coCitNetValues
```

### Analisi della rete

Il nodo con la centralità di Betweennees più alta è allen j.f. 1983-1, con 361.6. Il nodo con la centralità di PageRank più alta è moszkowski b. 1983, con 0.0414.

L'analisi evidenzia la presenza di diverse comunità di ricerca con interessi tematici specifici.

La centralità degli autori varia a seconda del cluster di appartenenza e delle metriche considerate.

Alcuni autori, come moszkowski b. 1983, allen j.f. 1983-1, halpern j.y. 1991-1, bresolin d. 2009 e venema y. 1991, presentano valori di centralità più alti rispetto ad altri, suggerendo un ruolo potenzialmente più rilevante nella rete.


```{r rete citazioni stat}
netstat <- networkStat(coCitNet)
summary(netstat, k = 10)
```

Densità: indica una rete molto sparsa, la maggior parte delle possibili connessioni tra nodi non esiste, comune nelle reti di co-citazione perché non tutti gli autori citano tutti gli altri autori.

Transitività: valore molto alto, suggerisce la presenza di comunità di ricerca ben definite, dove gli autori tendono a citare altri autori appartenenti alla stessa comunità.

Centralizzazione del grado: misura la concentrazione dei collegamenti nella rete, il valore basso ottenuto indica che i collegamenti sono distribuiti più uniformemente tra i nodi.Questo è coerente con la bassa densità della rete, dove nessun nodo detiene la maggior parte delle connessioni.

## Collaborazione autori

La rete di collaborazione scientifica è una rete in cui i nodi sono gli
autori e i legami sono le coautorialità, in quanto quest'ultima è una
delle forme più documentate di collaborazione scientifica (Glanzel,
2004).

Una rete di collaborazione tra autori può essere ottenuta utilizzando la
formulazione generale: $$AC=A^T \cdot A$$ dove A è una rete bipartita
Manoscritti x Autori.

L'elemento diagonale $ac_i$ è il numero di papers di cui il ricercatore
i è autore o coautore.

```{r collaborazione aut}
autColl <- biblioNetwork(prova, analysis = "collaboration", network = "authors", sep = ";")
autnetcoll = networkPlot(autColl,  normalize = "association", weighted=NULL, n = 30, Title = "Authors' Collaboration", type = "auto", size.cex=TRUE, remove.multiple=TRUE, labelsize=2, label.n=30, label.cex=TRUE, label.color = TRUE, halo = FALSE)
autnetcoll$cluster_res
#autnetcoll$nodeDegree
```

Sono presenti 4 clusters:
- nel primo, il nodo Chittaro ha alta centralità di betweenness e PageRank, indicando un ruolo di connessione e influenza all'interno del cluster.

- nel secondo, i nodi Dovier e Policriti hanno alta centralità di betweenness e PageRank, indicando un ruolo di connessione e influenza all'interno del cluster.

- nel terzo, il nodo Montanari ha alta centralità di betweenness, closeness e PageRank, indicando un ruolo di centralità e influenza all'interno del cluster.

- nel quarto, il nodo Mizzaro ha alta centralità di betweenness e PageRank, indicando un ruolo di connessione e influenza all'interno del cluster.


```{r rete collab stat}
collabStat <- networkStat(autColl)
summary(collabStat)
```

Densità: rete molto sparsa.

Transitività: livello di clustering elevato.

Centralizzazione del grado: distribuzione dei gradi non è completamente uniforme, con alcuni autori che hanno un numero di collegamenti significativamente maggiore rispetto ad altri.

## Collaborazione tra Paesi

Rete dei Paesi

```{r rete paesi}
country <- metaTagExtraction(prova, Field = "AU_CO", sep = ";")
countryNet <- cocMatrix(country, Field = "AU_CO", sep = ";")
sort(Matrix::colSums(countryNet), decreasing = TRUE)[1:5]
```

```{r rete coll paesi}
# Create a country collaboration network

prova <- metaTagExtraction(prova, Field = "AU_CO", sep = ";")
countryCol <- biblioNetwork(prova, analysis = "collaboration", network = "countries", sep = ";")

# Plot the network
netCountry = networkPlot(countryCol, n = dim(countryCol)[1], Title = "Country Collaboration", type = "circle", size = TRUE, remove.multiple = TRUE,labelsize = 0.7, cluster="none")
netCountry$nodeDegree
```

ovviamente italia paese con piu collegamenti, segue usa, uk e spagna

# Rete storica delle citazioni dirette

La mappa storiografica è un grafo proposto da E. Garfield (2004) per
rappresentare una mappa di rete cronologica delle citazioni dirette più
rilevanti risultanti da una raccolta bibliografica.

La funzione genera una matrice cronologica della rete di citazioni
dirette che può essere tracciata con histPlot:

```{r rete storica cit, include=FALSE}
# Create a historical citation network
#options(width=130)
histResults <- histNetwork(prova, min.citations = quantile(prova$TC,0.75, na.rm = TRUE), sep = ";")
```

```{r plot rete storica cit}
# Plot a historical co-citation network
histPlotNet <- histPlot(histResults, n=20, size = 5, labelsize=3)
#ggplotly(histPlotNet$g)
```

# Analisi parole chiave

## Rete parole chiave

Rete Keyword Scopus

```{r rete keywords}
idNet <- cocMatrix(prova, Field = "ID", sep = ";")
sort(Matrix::colSums(idNet), decreasing = TRUE)[1:5]
```

## Rete co-occorrenze parole chiave

```{r rete cooc key}
# An example of a classical keyword co-occurrences network
coOc <- biblioNetwork(prova, analysis = "co-occurrences", network = "keywords", sep = ";")
coOcNet = networkPlot(coOc,  normalize = "association", weighted=T, n = 25, Title = "Keywords Co-Occurrence", type = "fruchterman", size.cex=TRUE, remove.multiple=TRUE, labelsize=2, label.n=25, label.cex=TRUE, label.color = TRUE, halo = FALSE)
coOcNet$cluster_res
#coOcNet$nodeDegree
```

vediamo che ci sono quattro clusters, descriverli?

```{r rete cooc stat}
coOcStat <- networkStat(coOc)
summary(coOcStat, k = 10)
```

## Word cloud

parole chiavi più presenti: computer circuits, semantics, logic
programming

```{r word cloud, echo=FALSE}
htmltools::tags$iframe(title = "Word Cloud", src = "wordCloud_2.html")
```

## Mappa tematica

L'analisi delle co-parole chiave disegna cluster di parole chiave.
Questi vengono considerati come temi, la cui densità e centralità
possono essere utilizzate per classificare i temi e mapparli in un
diagramma bidimensionale.

La mappa tematica è un diagramma molto intuitivo e possiamo analizzare i
temi in base al quadrante in cui sono collocati: (1) quadrante in alto a
destra: temi motori; (2) quadrante in basso a destra: temi di base; (3)
quadrante in basso a sinistra: temi emergenti o in via di estinzione;
(4) quadrante in alto a sinistra: temi molto specializzati/di nicchia.

```{r mappa tematica}
map <- thematicMap(prova, field = "ID", n = 250, minfreq = 5)
plot(map$map)
map$clusters
#map$words
```

# Conclusioni?

Allora metti una piccola nota a piè pagina in cui dici che tutte le nozioni viste a lezione sono utilizzate ma non ri-definite
